---
title: "Les réseaux de personnages de science-fiction : Échantillons de lectures intermédiaires"
subtitle: "Yannick Rochat et Mathieu Triclot, ReS Futurae, 10 | 2017"
output: html_notebook
---

Ce notebook est un support à l'article **Les réseaux de personnages de science-fiction : échantillons de lectures intermédiaires** paru dans le volume 10 | 2017 de la revue ReS Futurae et disponible à l'adresse http://journals.openedition.org/resf/1183 

## Comment ça marche

Cette recherche présentait comportait des éléments mathématiques et informatiques que ce notebook permet d'explorer. Le travail est ainsi reproductible. En particulier, tous les réseaux sont accessibles dans le dépôt *git* disponible sur GitHub à l'adresse https://github.com/mtriclot/Belfort

Vous pouvez utiliser ce notebook de plusieurs manières, notamment :

* en consultant la page web statique http://mtriclot.github.io/belfort
* en téléchargeant ou « clonant » le dossier à l'adresse https://github.com/mtriclot/Belfort puis en lançant dans RStudio le document "resf.Rmd"

Dans le second cas, le document est interactif et nécessite d'être excécuté avant consultation. Pour plus d'informations : http://rmarkdown.rstudio.com/r_notebooks.html 

## Préparer les réseaux

Tout d'abord, on charge les *packages* nécessaires à l'exécution du code.

```{r echo = F}
if (!require("pacman")) install.packages("pacman")
pacman::p_load(igraph, stringr, ggraph, readr, tidygraph, stringr, gridExtra, extrafont)
```

**Vérifier : cette partie est-elle encore nécessaire ?**

```{r}
loadfonts()
```

Pour un bon affichage.

```{r}
set_graph_style(plot_margin = margin(1, 1, 1, 1))
```

On charge le code nécessaire pour générer les réseaux à partir des index sauvés dans le dépôt. Cette méthode est décrite dans Rochat (2014) : https://serval.unil.ch/resource/serval:BIB_663137B68131.P001/REF

```{r}
source("sources/create_graph.R")
```

Identification de l'emplacement des données des réseaux.

```{r}
list_of_sources <- list.files("reprojetrseauxdepersonnages/")

list_of_adjacency_sources <-
  list_of_sources %>%
  str_detect("adj.csv") %>%
  list_of_sources[.] %>%
  str_c("reprojetrseauxdepersonnages/", .)

```

Chargement de deux fonctions permettant d'extraire les attributs des noeuds des réseaux s'ils sont présents.

```{r}
get_attr1 <- function(x) {
  attr1 <- x %>% 
    str_replace("-adj.csv", "") %>% 
    str_c("-attr.csv")
  if(attr1 %in% list_of_sources) {
    return(attr1)
  } else {
    return("")
  }
}

get_attr2 <- function(x) {
  attr2 <- x %>% 
    str_replace("-adj.csv", "") %>% 
    str_c("-attr2.csv")
  if(attr2 %in% list_of_sources) {
    return(attr2)
  } else {
    return("")
  }
}
```

On génére les réseaux :

* 3 et 10 représentent à chaque fois le seuil choisi (la "force" du lien).
* unconnected signifie que l'on garde tous les sommets.
* connected signifie que l'on garde la plus grande composante connexe (c'est-à-dire le plus grand groupe de personnages connectés). 

```{r}

# Seuil à 3, tous les sommets
g_3_unconnected <- lapply(list_of_adjacency_sources,
                          function(x)
                            create_graph(x,
                                         attr1 = get_attr1(x),
                                         attr2 = get_attr2(x),
                                         connexe = FALSE,
                                         seuil = 3))

# Seuil à 10, tous les sommets
g_10_unconnected <- lapply(list_of_adjacency_sources,
                           function(x)
                             create_graph(x,
                                          attr1 = get_attr1(x),
                                          attr2 = get_attr2(x),
                                          connexe = FALSE,
                                          seuil = 10))

# Seuil à 3, composante géante
g_3_connected <- lapply(list_of_adjacency_sources,
                        function(x)
                          create_graph(x,
                                       attr1 = get_attr1(x),
                                       attr2 = get_attr2(x),
                                       connexe = TRUE,
                                       seuil = 3))

# Seuil à 10, composante géante
g_10_connected <- lapply(list_of_adjacency_sources,
                         function(x)
                           create_graph(x,
                                        attr1 = get_attr1(x),
                                        attr2 = get_attr2(x),
                                        connexe = TRUE,
                                        seuil = 10))
```

Définition et application d'une fonction fonction calculant le degré.

```{r}
get_degree <- function(g) {
  res <- list(length(g))
  
  for (i in 1:length(g)) {
    res[[i]] <- as_tbl_graph(g[[i]])
    V(res[[i]])$degree <- degree(res[[i]])
  }
  
  return(res)
}

g_3_unconnected <- g_3_unconnected %>% get_degree
g_10_unconnected <- g_10_unconnected %>% get_degree
g_3_connected <- g_3_connected %>% get_degree
g_10_connected <- g_10_connected %>% get_degree
```

Enregistrement des titres dans les données du réseau.

```{r}
titles <- str_replace_all(string = list_of_adjacency_sources,
                          pattern = "-adj.csv",
                          replacement = "") %>%
          str_match(., "(?<=reprojetrseauxdepersonnages\\/).+")

get_title <- function(g) {
  res <- g
  
  for (i in 1:length(g)) {
    res[[i]]$title <- titles[i]
  }
  
  return(res)
}

g_3_unconnected <- g_3_unconnected %>% get_title
g_10_unconnected <- g_10_unconnected %>% get_title
g_3_connected <- g_3_connected %>% get_title
g_10_connected <- g_10_connected %>% get_title
```

## Visualiser les réseaux

Cette fonction permet de visualiser les réseaux.

```{r}
draw <- function(g) {
  ggraph(g) +
  geom_node_point(aes(size = degree(g))) +
  geom_edge_link(aes(width = weight)) +
  scale_edge_width_continuous(range = c(.1, 2), "Poids") +
  geom_node_label(
    aes(label = name),
    size = 2,
    repel = TRUE,
    label.size = .1,
    family = "Helvetica",
    alpha = .8,
    segment.colour = "pink"
  ) +
  scale_size_area(max_size = 5, "Degré")
}
```


